臺灣高等法院臺中分院刑事判決　　　　96年度上訴字第1856號
上　訴　人　臺灣臺中地方法院檢察署檢察官
上　訴　人
即　被　告　乙○○
上　訴　人
即　被　告　丙○○
選任辯護人　蔡瑞煙　律師
上　訴　人
即　被　告　丁○○
選任辯護人　吳紹貴　律師
上列上訴人因被告等偽證案件，不服臺灣臺中地方法院96年度訴
字第24號中華民國96年5月17日第一審判決（起訴案號：臺灣臺
中地方法院檢察署95年度偵字第27633號），提起上訴，本院判
決如下：
    主    文
原判決撤銷。
乙○○證人於執行審判職務之公署審判時，於案情有重要關係之
事項，供前具結，而為虛偽陳述，處有期徒刑伍月，減為有期徒
刑貳月又拾伍日。
丙○○證人於執行審判職務之公署審判時，於案情有重要關係之
事項，供前具結，而為虛偽陳述，處有期徒刑肆月，減為有期徒
刑貳月。
丁○○證人於執行審判職務之公署審判時，於案情有重要關係之
事項，供前具結，而為虛偽陳述，處有期徒刑捌月，減為有期徒
刑肆月。
    犯罪事實
一、緣乙○○於92年6月間某日，在臺中市○區○○路78之5號7
    樓之1李弘智住處，以每顆175元之價格，向李弘智購買第二
    級毒品搖頭丸2顆，李弘智得款350元；又自92年3月間某日
    起至同年8月間某日止，均在上揭李弘智住處，均以每公克
    800元之價格，連續5次向李弘智購買第三級毒品K他命各5
    公克，李弘智得款計2萬元；又丙○○於92年8月30日21時
    30分許、38分許、44分許，接續以門號0000000000號行動電
    話與李弘智使用之門號0000000000號行動電話，聯繫購買
    毒品事宜，雙方以「衣服」為「搖頭丸」之代稱，「10個褲
    子」則指「10個K他命」，並談及交易會合地點，惟因丙○○急著要拿到ｋ他命，而李弘智未能及時交貨，故未著手該
    次交易；而丁○○於92年10月1日凌晨，在臺中市○○路78
    號前之全家便利超商前，以1小瓶（約1公克）800元之價格
    ，向乙○○購買第三級毒品K他命1小瓶，乙○○得款800元
    ；又於92年10月7日凌晨某時，在臺中市○○路78號前之全
    家便利超商前，以1小瓶（約1公克）800元之價格，向乙○○購買第三級毒品K他命5小瓶，乙○○得款4000元。
二、乙○○與李弘智上開犯行，經臺灣臺中地方法院檢察署以92
    年度偵字第20019號違反毒品危害防制條例案件偵辦，乙○○、丙○○、丁○○於93年1月16日檢察官訊問時，均供前
    具結後分別證稱：
  (一)乙○○證稱「我最初開始是跟李弘智買的（K他命），是在
    92年3月至8 月止共向李弘智買了5 、6 次，是在李弘智的
    住處臺中市○○路78之5號7 樓買的，我每次都是買K 他命
    5公克，1公克賣我8百元」、「我有跟李弘智買過K 他命，
    搖頭丸只有買過1次2顆，1顆他賣我175元，時間在92年6月
    ，我是在他家裏跟他買」等語。
  (二)丙○○證稱「（問：『衣服』何意？）指搖頭丸」、「（問
    ：在92年8月30日21時44分，你跟李弘智說『10瓶、10個褲
    子』何意？）10瓶、10個都是指10個K他命，我說『衣服不
    用』是說我不要搖頭丸」、「（問：為何說『衣服不用』？
    ）我是問他有沒有10罐K他命，如果他有的我原本是要跟他
    買，但後來我沒有跟他買」、「（問：你如何知道李弘智在
    賣ｋ他命？）是他自己說的」、「（問：你說『約在朝馬的
    和興』是何意？）我約他送貨到那裏給我，後來我沒有跟他
    買成」等語。
  (三)丁○○證稱「（問：你跟誰買K他命？）我是託乙○○買的
    」、「（問：你是用何電話託乙○○買？）0000000000」、
    「（問：提示92年10月7日凌晨1時24分0000000000通訊監察
    譯文、偵查卷第88頁、有何意見？）我當天是用0000000000
    有打電話給乙○○0000000000」、「我之前向他買過ｋ他命
    ，不過我希望效力再強一點，我之前約1、2個禮拜向他買過
    ，我每次約買3至5公克，每公克800元」等語。
三、乙○○與李弘智上開犯行，經臺灣臺中地方法院檢察署以92
    年度偵字第20019號起訴書提起公訴，由臺灣臺中地方法院
    以93年度訴字第2865號案件審理時，乙○○、丙○○、丁○○均明知上情，竟分別於下列時間，於臺灣臺中地方法院審
    理時，均供前具結後，均基於偽證之故意，就案情有重要關
    係之事項為虛偽之陳述：
  (一)乙○○於95年1月18日審理時虛偽證稱「（問：之前在偵訊
    時提到毒品也是向李弘智購買的？）我是和李弘智合買的。
    」、「我們以前都是合買，我叫他一兩顆搖頭丸給我，我有
    給他錢」、「（問：請說明合買方式？）例如今天晚上幾個
    人要出去，我個人要多少，其餘人要多少，統一出錢，交給
    1個人去買，我的錢是交給李弘智去買，或是李弘智通知我
    說他們要買，看我要不要，我如果要，李弘智就會幫我買，
    錢有時候事前給，有時候事後給」、「（問：合買種類毒品
    ？）搖頭丸、K他命都有，大部分是K他命」云云。
  (二)丙○○於95年3月30日審理時虛偽證稱「（問：衣服不用，
    衣服指的是何意？）是指李弘智當初去國外帶回來之T恤」
    、「（問：對話中你是向他要，或是詢問？）我是向他詢問
    ，因為我知道他有這個管道」、「（問：檢察官問如何知道
    李弘智有在賣K他命，你答：是他自己說的。被告李弘智是
    在何時跟你說有在賣？）他沒有跟我說過」、「電話中內容
    的衣服不是指搖頭丸，他之前有向我提到從泰國有進T 恤、
    飾品」云云。
  (三)丁○○於95年1月18日審理時虛偽證稱「（問：0000000000
    與0000000000電話內容是否你與他人之對話紀錄？）不是」
    、「（問：不是對話紀錄為何顯示你的號碼？）我也不知道
    ，真的不是我」、「（問：乙○○有無賣毒品給你？）沒有
    」、「（問：你和乙○○對話時，如何稱呼ｋ他命？）也沒
    有說過這個」、「（問：有無和乙○○任何毒品往來？）沒
    有」云云。
四、乙○○、丙○○、丁○○3人就案情有重要關係之事項所為
    上開虛偽之陳述，均企圖誤導該刑事案件審理之正確結果。
    嗣經原審及本院審理查明其所為上開分別有利於李弘智、乙○○之證詞，均屬虛偽而未予採信，並經本院以95年度上訴
    字第1147號判決分別判處李弘智應執行有期徒刑9年、乙○○應執行有期徒刑6年10月（現上訴最高法院審理中）。
五、案經臺灣臺中地方法院告發移送臺灣臺中地方法院檢察署檢
    察官偵查起訴。
    理　　由
壹、按被告以外之人於審判外之陳述，雖不符刑事訴訟法第159
    條之1至第159條之4之規定，然經當事人於審判程序同意作
    為證據，法院審酌該言詞陳述作成時之情況，認為適當者，
    亦得為證據；當事人、代理人或辯護人於法院調查證據時，
    知有刑事訴訟法第159條第1項不得為證據之情形，而未於言
    詞辯論終結前聲明異議者，視為有前項之同意，刑事訴訟法
    第159條之5定有明文。查被告等就本案採為判決基礎之相關
    證人於審判外之陳述，於原審及本院審理中均不爭執其證據
    能力，復未曾於言詞辯論終結前聲明異議，而本院審酌上開
    陳述作成時之情況，並無違法取證之瑕疵，認以之作為證據
    為適當，上開審判外之陳述，有證據能力，合先敘明。
貳、認定本案犯罪事實之證據及理由：
一、被告乙○○、丙○○部分：
　　訊據被告乙○○、丙○○於本院審理中坦承上揭犯罪事實不
    諱，並均為認罪之答辯（見本院卷宗第94頁正、背面），復
    有臺灣臺中地方法院檢察署92 年度偵字第20019號案件93年
    1月16日訊問筆錄、原審法院93 年度訴字第2865號案件95年
    1月18日審理筆錄、同年3月30日審理筆錄影本在卷可稽，被
    告乙○○、丙○○之犯行堪予認定。
二、被告丁○○部分：
    被告丁○○矢口否認犯罪，並辯稱伊確實未向乙○○購買毒
    品，0000000000號行動電話門號雖然是伊所有，但監聽錄音
    的對話聲音並非伊聲音，而係綽號KEN之戊○○的聲音，可
    將錄音帶送請比對聲紋，伊於警詢及偵查中因為不知道該監
    聽錄音中的通話人是誰，後來發現並不是伊的聲音與對話，
    才在法院作證時講出實話，伊並非偽證云云。經查：
  (一)證人之地位，在於就其親所見聞及經歷之事項而為證述，是
    其對於有無見聞、經歷及其經過等情節，應能就事實之梗概
    為具體明確之陳述，且即便證人對於待證事實已記憶糢糊或
    不復記憶，其亦應如實證述「不記得」、「忘記了」等語。
    而事實真相只有一個，證人就事實之「有無」及其大方向之
    內容，應無前後明顯兩極化、矛盾陳述之可能。且證人對於
    細節之證述，或有時會因時間久遠、記憶糢糊等因素而有所
    出入，然在依經驗法則或論理法則之推論下，尚能理解其出
    入之原由，惟「究竟有無」、「是非真假」之事實出現及其
    梗概，即不應出現前後對立、兩極化之證詞。況於客觀情境
    上，現今之法庭活動，證人在供前或供後具結前，法官及檢
    察官依刑事訴訟法第187條第1 項規定，即已告知證人具結
    之義務及偽證之處罰，且依刑事訴訟法第189條第1項、第2
    項及第3項之規定，具結應於結文內記載當據實陳述，決無
    匿、飾、增、減等語；其於訊問後具結者，應記載係據實陳
    述，並無匿、飾、增、減等語；而結文應命證人朗讀、簽名
    、蓋章或按指印。故證人在作證時，應已明瞭其具結之義務
    及偽證之處罰，自亦有一定之心理強制力趨使其據實陳述。
    則在此客觀程序下所為之證述，其主觀上亦當係出於審慎之
    思考或回憶下所為；倘仍出現前後對立、兩極化之證詞，可
    認其有虛偽陳述之偽證故意。
  (二)被告丁○○於92年10月1日凌晨，在臺中市○○路78號前之
    全家便利超商前，以1小瓶（約1公克）800元之價格，向乙○○購買第三級毒品K他命1小瓶，乙○○得款800元；又於
    92年10月7日凌晨某時，在臺中市○○路78號前之全家便利
    超商前，以1小瓶（約1公克）800元之價格，向乙○○購買
    第三級毒品K他命5小瓶，乙○○得款4000元等事實，業經本
    院95年度上訴字第1147號案件審理明確，有該案判決正本1
    件在卷可稽（見本院卷宗第73至86頁）；又被告丁○○於臺
    灣臺中地方法院檢察署92年度偵字第20019號案件93年1月16
    日偵訊中具結證稱：「（問：是否認識乙○○？）認識」、
    「（問：你是否有施用K他命？）有。在92年10月8日23時在
    月光PUB施用」、「（問：你跟誰買K他命？）我是託乙○○
    買的」、「（問：你是用何電話託乙○○買？）0000000000
    」、「（問：提示92年10月7日凌晨1時24分0000000000通訊
    監察譯文、偵查卷第88頁、有何意見？）我當天是用
    0000000000有打電話給乙○○0000000000」、「（問：你向
    乙○○說「你先幫我弄5克」何意？）我託他幫我買5公克的
    K他命」、「（問：「上次那個還好，不會很強」何意？）
    我之前向他買過K他命，不過我希望效力再強一點。我之前
    約1、2個禮拜向他買過。我每次約買3至5公克，每公克800
    元」、「（問：他說「這次價錢不能低，要上去跟他談價錢
    」，他講這句何意？）他說他要去問價錢」、「（問：你說
    「你管他那個死大胖子，你跟他講他不售那個價錢我就報警
    抓他」何意？）大胖子是指藥頭，是男的」、「（問：「褲
    子」何意？）指K他命」、「（問：「30件」何意？）膠囊
    分裝」、「（問：「我知道我讓你賺沒關係，我會讓你賺」
    何意？）他拿多少錢都沒有關係，我向他拿的價錢是1公克
    800元，他是否有賺我不知道」等語；而當日偵訊時，被告
    乙○○亦同時在庭，其對證人丁○○上揭陳述內容均未爭執
    ，僅對檢察官供稱：丁○○以為死大胖子是李弘智，丁○○
    是叫伊幫忙買K他命，伊沒有賺錢，伊與丁○○是朋友，伊
    幫丁○○買K他命時，不是向李弘智買等語，有該日偵訊筆
    錄在卷可稽（見原審93年度訴字第2865號A1卷宗影本右上角
    標示第136至138頁）。又原審法院93年度訴字第2865號案件
    審理時，曾勘驗93 年1月16日偵訊錄音帶結果，證人丁○○
    及乙○○於當日在檢察官面前陳述之內容，確與當日筆錄記
    載意旨大致相符，有原審勘驗筆錄1份在卷可憑（見原審93
    年度訴字第2865號A2卷宗影本右下角標示第72至74頁），核
    丁○○與乙○○間並無怨隙，應不致故為不利對方之陳述，
    而丁○○就其如何向乙○○購買K他命之情節，均陳述歷歷
    ，且乙○○所述「丁○○是叫伊幫忙買K他命」等語，並不
    否認其有交付K他命並收取價金之行為，倘非確有其事，其2
    人豈可能為相同內容之供述？堪信丁○○上開陳述具憑信性
    ，足認丁○○確係上揭0000000000通訊監察譯文中所示之通
    話1方，且丁○○所述伊於92年10月7日凌晨1時24分以電話
    聯絡乙○○向伊購買毒品一事為真。
  (三)被告丁○○雖辯稱監聽錄音的對話聲音並非伊聲音，而係綽
    號KEN之戊○○的聲音云云，惟證人戊○○於本院審理時具
    結證稱「（問：請審判長提示93訴字第2865號判決書所附之
    監聽譯文，也就是該判決書第35頁至38頁，附表二編號1、2
    電話通聯譯文，10月7日1點24分這篇錄音譯文內容是不是你
    和乙○○的對話內容？）我不太清楚我沒什麼印象，我記得
    我之前有和他接觸過，有請他幫我買過K他命」、「（問：
    編號2 ：10月7日1點44分有寫KEN之監聽譯文是你跟乙○○
    的通話內容？）我是KEN沒錯」、「（問：這通電話有一支
    0000000000是你在使用的嗎？）之前是我在使用，幾年前朋
    友有借我使用過」、「（問：0000000000行動電話你知道是
    誰在使用？）我不知道」、「（問：你有跟丁○○借過行動
    電話使用？）沒有」、「（問：或是你有跟丁○○一起使用
    行動電話買K他命？）沒有」等語（見本院卷宗第100至101
    頁背面），核證人戊○○與丁○○間並無怨隙，且其於交互
    詰問過程中，既承認其曾經以門號0000000000號電話與乙○○聯繫購買K他命等事宜，自不致就其有無使用門號
    0000000000號電話一事故為不利丁○○之陳述，其證詞具憑
    信性，則依證人戊○○所述，其既未曾向被告丁○○借用門
    號0000000000號電話，豈可能以該門號電話與乙○○聯繫購
    買K他命事宜？被告丁○○此部分辯解，洵難採信。
  (四)被告丁○○檢察官偵查中既明確證述其於上開時間，有以
    0000000000號電話與乙○○之0000000000號電話聯絡購買K
    他命，復陳述電話中所稱「褲子」係指K他命及其以如何以
    價、量購買K他命；則被告丁○○對自己究竟有無於上開時
    間，以其使用之0000000000號電話與乙○○使用之
    0000000000號電話聯絡購買K他命、及在電話中所稱「褲子
    」係指何物等問題，在其主觀上當屬甚為明確之事，應無誤
    認或無法辨識詢問者題意之可能，且「究竟有無」之問題，
    其事實真相只有一個，丁○○亦無可能為前後明顯歧異及矛
    盾陳述之可能；詎丁○○於原審95年1月18日審理時卻具結
    改稱「（問：0000000000與0000000000電話內容是否你與他
    人之對話紀錄？）不是」、「（問：不是對話紀錄為何顯示
    你的號碼？）我也不知道，真的不是我」、「（乙○○有無
    賣毒品給你？）沒有」、「（問：你和乙○○對話時，如何
    稱呼ｋ他命？）也沒有說過這個」、「（問：有無和乙○○
    任何毒品往來？）沒有」云云，此與其在偵查中之證詞明顯
    歧異及矛盾，則被告丁○○就其主觀上甚為清楚、明瞭之情
    節，於原審審理時翻異偵查中之證詞，其所為不實之陳述，
    應有偽證之故意甚明。
  (五)至被告丁○○請求將錄音帶送請比對聲紋一節，因此項證據
    方法，曾經被告乙○○於原審法院93年度訴字第2865號及本
    院95年度上訴字第1147號案件審理時提出聲請，經原審法院
    向彰化縣警察局調取可撥放出被告乙○○與丁○○之監聽錄
    音內容之錄音帶1捲，送請內政部警政署刑事警察局比對丁○○聲紋結果，因錄音內容受雜訊干擾，無法比對鑑定，業
    經本院95年度上訴字第1147號調查無訛，有該案判決正本在
    卷可稽，被告丁○○此部分聲請，依刑事訴訟法第163條之2
    第2項第1款規定，核無必要，附此敘明。
  (五)綜上所述，被告丁○○所辯係卸飾之詞，不足採信，其偽證
    犯行事證明確，堪予認定。
參、論罪科刑理由：
一、核被告乙○○、丙○○、丁○○3人所為，均為證人於執行
    審判職務之公署審判時，於案情有重要關係之事項，供前具
    結而為虛偽陳述，均係犯刑法第168條之偽證罪。
二、原審對被告乙○○、丙○○論罪科刑，本非無見，惟為紀念
    解除戒嚴20週年，予罪犯更新向善之機，所制定之中華民國
    96年罪犯減刑條例業於96年7 月16日生效實施，被告乙○○
    、丙○○犯罪時間在中華民國96年4月24日以前，所犯之罪
    合於減刑條件，原審未及適用，容有未合，檢察官上訴指摘
    原判決量刑太輕云云，被告乙○○、丙○○提起上訴認原判
    決量刑太重云云，固均無理由，惟原審判決就被告乙○○、
    丙○○部分既未及適用中華民國96年罪犯減刑條例，應由本
    院予以撤銷改判。爰審酌被告乙○○、丙○○之素行、智識
    、犯罪動機、目的、犯罪手段，及於本院審理中坦承犯行，
    已知悔悟等一切情狀，量處如主文第2、3項所示之刑，並減
    其刑期2分之1。
三、原審對被告丁○○論罪科刑，固非無見，惟被告丁○○偽證
    情節嚴重危害司法審判之正確性，無端浪費國家司法資源，
    原審僅判處有期徒刑6月，尚嫌過輕，檢察官上訴指摘原判
    決量刑太輕，為有理由；且被告丁○○所犯合於中華民國九
    十六年罪犯減刑條例第2條第1項第3款之減刑條件，原審未
    及審酌亦有未洽，被告丁○○提起上訴否認犯罪，雖無無理
    由，惟原判決既有前揭可議之處，應由本院將原判決撤銷改
    判。爰審酌被告丁○○之素行、智識、犯罪動機、目的、犯
    罪手段，其犯行嚴重危害司法審判之正確性，且犯後態度不
    佳等一切情狀，量處如主文第4項所示之刑，並減其刑期2分
    之1。
據上論斷，應依刑事訴訟法第369條第1項、第364條、第299條第
1項前段，刑法第168條，中華民國九十六年罪犯減刑條例第2條
第1項第3款、第7條判決如主文。
本案經檢察官甲○○到庭執行職務。
中　　華　　民　　國　　96　　年　 　10 　月　　11　　日
            刑事第七庭  審判長法　官　林　榮　龍
                              法　官　張  惠　立
                              法　官　鄭　永　玉
上列正本證明與原本無異。
如不服本判決應於收受送達後十日內向本院提出上訴書狀，其未
敘述上訴之理由者並得於提起上訴後十日內向本院補提理由書（
均須按他造當事人之人數附繕本）。
                                書記官　　瑞　芳
中　　華　　民　　國　　96　　年　　10 　月　　11　　日
